
---
title: "Análise Completa de Dados de Produção Automotiva"
author: "Analista"
date: "`r Sys.Date()`"
output: 
  html_document:
    toc: true
    toc_float: true
    theme: united
---

```{r setup, include=FALSE}
knitr::opts_chunk$set(echo = TRUE, warning = FALSE, message = FALSE)

# Carregamento das bibliotecas necessárias
library(quantmod)
library(ggplot2)
library(dplyr)
library(skimr)
library(tidyr)
library(corrplot)
library(FactoMineR)
library(factoextra)
library(RColorBrewer)
```

# Carregamento e Exploração Inicial dos Dados

## Carregamento dos Datasets
```{r}
# Carregamento dos dados
df_falhas <- read.csv("InteliFalhas.csv", sep = ",", header = TRUE)
df_results <- read.csv("InteliResultados.csv", sep = ",", header = TRUE)
df_veiculo <- read.csv("InteliVeiculo.csv", sep = ",", header = TRUE)
df_status <- read.csv("InteliStatus.csv", sep = ",", header = TRUE)

# Verificação das dimensões
dim(df_falhas)
dim(df_status)
dim(df_veiculo)
dim(df_results)
```

## Visualização Inicial e Estrutura
```{r}
# Primeiras linhas de cada dataset
list(
  "Falhas" = head(df_falhas),
  "Resultados" = head(df_results),
  "Veículos" = head(df_veiculo),
  "Status" = head(df_status)
)

# Estrutura detalhada
glimpse(df_falhas)
glimpse(df_status)
glimpse(df_veiculo)
glimpse(df_results)
```

# Análise Descritiva dos Dados

## Resumo Estatístico
```{r}
# Resumos estatísticos
summary(df_falhas)
summary(df_veiculo)
summary(df_results)
summary(df_status)

# Verificação de dados vazios
colSums(is.na(df_falhas))
colSums(is.na(df_results))
colSums(is.na(df_status))
colSums(is.na(df_veiculo))
```

## Análise de Valores Únicos
```{r}
# Análise de valores únicos por coluna
df_veiculo %>% summarise(across(where(is.character), n_distinct))
df_veiculo %>% count(MODELL, sort = TRUE)
df_veiculo %>% count(FARBAU, sort = TRUE)
df_veiculo %>% count(FARBIN, sort = TRUE)
df_veiculo %>% count(ZIEL_LAND, sort = TRUE)
df_veiculo %>% count(PR, sort = TRUE)
```

# Análise Univariada

## Preparação dos Dados
```{r}
# Criação do dataset único por ID
df_veiculo_unique <- df_veiculo %>%
  group_by(ID) %>%
  slice(1) %>%
  ungroup()

# Análise de falhas por veículo
falhas_por_veiculo <- df_falhas %>%
  group_by(ID) %>%
  summarise(total_falhas = n()) %>%
  ungroup()
```

## Distribuição de Falhas
```{r}
# Boxplot de falhas por veículo
ggplot(falhas_por_veiculo, aes(y = total_falhas)) +
  geom_boxplot(fill = "lightblue") +
  labs(title = "Distribuição de Falhas por Veículo",
       y = "Número de Falhas") +
  theme_minimal()

# Histograma de falhas
ggplot(falhas_por_veiculo, aes(x = total_falhas)) +
  geom_histogram(fill = "steelblue", bins = 30) +
  labs(title = "Histograma de Falhas por Veículo",
       x = "Número de Falhas",
       y = "Frequência") +
  theme_minimal()
```

## Outliers em Falhas
```{r}
# Identificação de outliers
outliers <- boxplot.stats(falhas_por_veiculo$total_falhas)$out
veiculos_outliers <- falhas_por_veiculo %>%
  filter(total_falhas %in% outliers) %>%
  arrange(desc(total_falhas))

print("Veículos com número atípico de falhas:")
print(head(veiculos_outliers))
```

## Relação Falhas vs Modelo
```{r}
falhas_por_modelo_corrigido <- df_falhas %>%
  left_join(df_veiculo_unique, by = "ID") %>%
  group_by(MODELL) %>%
  summarise(
    total_veiculos = n_distinct(ID),
    total_falhas = n(),
    media_falhas_por_veiculo = total_falhas/total_veiculos,
    tipos_falhas_distintos = n_distinct(TYPE_ID),
    locais_falhas_distintos = n_distinct(LOC_ID)
  ) %>%
  arrange(desc(media_falhas_por_veiculo))

ggplot(falhas_por_modelo_corrigido, 
       aes(x = reorder(MODELL, media_falhas_por_veiculo), 
           y = media_falhas_por_veiculo)) +
  geom_bar(stat = "identity", fill = "steelblue") +
  coord_flip() +
  theme_minimal() +
  labs(title = "Média de Falhas por Modelo",
       x = "Modelo",
       y = "Média de Falhas")
```

## Análise de Correlação
```{r}
# Correlação entre variáveis numéricas
dados_correlacao <- df_falhas %>%
  left_join(df_results, by = "ID") %>%
  group_by(ID) %>%
  summarise(
    total_falhas = n(),
    total_resultados_nok = sum(STATUS == "NOK", na.rm = TRUE),
    total_tipos_falha = n_distinct(TYPE_ID)
  )

matriz_correlacao <- cor(dados_correlacao[,-1], use = "complete.obs")
corrplot(matriz_correlacao, method = "color", type = "upper",
         addCoef.col = "black", tl.col = "black", tl.srt = 45)
```


```{R}

## Análise de Correlação Expandida
dados_correlacao_expandida <- df_falhas %>%
  left_join(df_veiculo_unique, by = "ID") %>%
  group_by(ID) %>%
  summarise(
    total_falhas = n(),
    tipos_falhas_distintos = n_distinct(TYPE_ID),
    locais_falhas_distintos = n_distinct(LOC_ID)
  ) %>%
  left_join(
    df_results %>%
      group_by(ID) %>%
      summarise(
        total_resultados = n(),
        resultados_nok = sum(STATUS == "NOK", na.rm = TRUE)
      ),
    by = "ID"
  ) %>%
  left_join(
    df_veiculo_unique %>%
      select(ID, MODELL, FARBAU, FARBIN, ZIEL_LAND) %>%
      mutate(
        modelo_num = as.numeric(factor(MODELL)),
        cor_externa_num = as.numeric(factor(FARBAU)),
        cor_interna_num = as.numeric(factor(FARBIN)),
        pais_num = as.numeric(factor(ZIEL_LAND))
      ),
    by = "ID"
  )

```

```{R}

variaveis_numericas <- dados_correlacao_expandida %>%
  select(total_falhas, tipos_falhas_distintos, locais_falhas_distintos,
         total_resultados, resultados_nok, modelo_num, 
         cor_externa_num, cor_interna_num, pais_num)

matriz_correlacao_expandida <- cor(variaveis_numericas, use = "complete.obs")

# Visualização da matriz de correlação
corrplot(matriz_correlacao_expandida,
         method = "color",
         type = "upper",
         addCoef.col = "black",
         tl.col = "black",
         tl.srt = 45,
         title = "Matriz de Correlação Expandida")

# Análise das correlações mais fortes
correlacoes_ordenadas <- as.data.frame(as.table(matriz_correlacao_expandida)) %>%
  filter(Var1 != Var2) %>%
  arrange(desc(abs(Freq)))

print("Top 10 correlações mais fortes:")
head(correlacoes_ordenadas, 10)
```


# Análise Multivariada

## Análise de Componentes Principais
```{r}
# Preparação para PCA
dados_pca <- df_falhas %>%
  left_join(df_veiculo_unique, by = "ID") %>%
  group_by(ID) %>%
  summarise(
    total_falhas = n(),
    tipos_distintos = n_distinct(TYPE_ID),
    locais_distintos = n_distinct(LOC_ID)
  ) %>%
  na.omit()

# PCA
pca_result <- PCA(dados_pca[,-1], graph = FALSE)

# Visualização
fviz_pca_var(pca_result,
             col.var = "contrib",
             gradient.cols = c("#00AFBB", "#E7B800", "#FC4E07"),
             repel = TRUE)

# Sumário da variância explicada
print("Variância explicada por componente:")
print(pca_result$eig)
```

# Análises Específicas Adicionais

## Análise Temporal de Falhas

### Também é possível analisar um modelo especifico só passando o parametro pro gráfico
```{r}
falhas_temporais <- df_falhas %>%
  left_join(df_veiculo_unique, by = "ID") %>%
  mutate(data = as.Date(substr(DATA.DETECCAO, 1, 10))) %>%
  group_by(data, MODELL) %>%
  summarise(
    veiculos_afetados = n_distinct(ID),
    total_falhas = n(),
    media_falhas_por_veiculo = total_falhas/veiculos_afetados,
    .groups = 'drop'
  )

ggplot(falhas_temporais %>% 
         filter(data >= "2024-01-01"), 
       aes(x = data, y = media_falhas_por_veiculo, color = MODELL)) +
  geom_line(size = 1.2) +
  theme_minimal() +
  scale_x_date(date_breaks = "1 month", date_labels = "%b/%Y") +
  theme(
    legend.position = "right",
    axis.text.x = element_text(angle = 45, hjust = 1),
    panel.grid.minor = element_blank()
  ) +
  labs(
    title = "Evolução Temporal das Falhas",
    x = "Data",
    y = "Média de Falhas por Veículo"
  )
```

## Análise por País de Destino
```{r}
falhas_por_pais <- df_falhas %>%
  left_join(df_veiculo_unique, by = "ID") %>%
  group_by(ZIEL_LAND, TYPE_TEXT) %>%
  summarise(
    veiculos_afetados = n_distinct(ID),
    total_falhas = n(),
    media_falhas_por_veiculo = total_falhas/veiculos_afetados,
    .groups = 'drop'
  ) %>%
  arrange(ZIEL_LAND, desc(media_falhas_por_veiculo))

print("Top 5 tipos de falhas por país:")
falhas_por_pais %>%
  group_by(ZIEL_LAND) %>%
  slice_max(order_by = total_falhas, n = 5)
```

## Análise de Cores Externas
```{r}
# Distribuição das Cores Externas
ggplot(df_veiculo, aes(x = FARBAU)) +
  geom_bar(fill = "darkgreen") +
  theme_minimal() +
  labs(title = "Distribuição das Cores Externas",
       x = "Cor Externa",
       y = "Contagem") +
  theme(axis.text.x = element_text(angle = 90, hjust = 1))

# Análise de falhas por modelo e cor externa
falhas_por_modelo_cor <- df_falhas %>%
  left_join(df_veiculo_unique, by = "ID") %>%
  group_by(MODELL, FARBAU) %>%
  summarise(falhas_por_modelo = n(), .groups = 'drop') %>%
  arrange(desc(falhas_por_modelo))

# Gráfico de Falhas por Modelo e Cor Externa
ggplot(falhas_por_modelo_cor, 
       aes(x = FARBAU, y = falhas_por_modelo, fill = FARBAU)) +
  geom_bar(stat = "identity", position = "dodge", width = 0.7) +
  scale_fill_brewer(palette = "Set3") +
  theme_minimal() +
  theme(
    axis.text.x = element_text(angle = 45, hjust = 1),
    axis.title = element_text(size = 12),
    axis.text = element_text(size = 10),
    legend.title = element_text(size = 12),
    legend.text = element_text(size = 10),
    plot.title = element_text(size = 16, hjust = 0.5),
    plot.margin = margin(10, 10, 10, 10)
  ) +
  geom_text(aes(label = falhas_por_modelo), 
            position = position_dodge(width = 0.75), 
            vjust = -0.5,
            size = 3) +
  labs(title = "Falhas por Modelo e Cor Externa",
       x = "Cor Externa",
       y = "Número de Falhas") +
  facet_wrap(~ MODELL, scales = "free_y", ncol = 2)

# Análise estatística por cor
estatisticas_cor <- df_falhas %>%
  left_join(df_veiculo_unique, by = "ID") %>%
  group_by(FARBAU) %>%
  summarise(
    total_veiculos = n_distinct(ID),
    total_falhas = n(),
    media_falhas = total_falhas/total_veiculos,
    .groups = 'drop'
  ) %>%
  arrange(desc(media_falhas))

print("Estatísticas de falhas por cor externa:")
print(estatisticas_cor)
```

```{R}

## Análise de Configurações (PR)
```{r}
# Análise de falhas por componente PR
falhas_config <- df_falhas %>%
  left_join(df_veiculo_unique, by = "ID") %>%
  mutate(
    pr_components = strsplit(PR, " ")
  ) %>%
  unnest(pr_components) %>%
  group_by(pr_components) %>%
  summarise(
    veiculos_afetados = n_distinct(ID),
    total_falhas = n(),
    media_falhas_por_veiculo = total_falhas/veiculos_afetados,
    .groups = 'drop'
  ) %>%
  arrange(desc(media_falhas_por_veiculo))

# Visualização das top configurações problemáticas
ggplot(head(falhas_config, 15), 
       aes(x = reorder(pr_components, media_falhas_por_veiculo), 
           y = media_falhas_por_veiculo)) +
  geom_bar(stat = "identity", fill = "steelblue") +
  coord_flip() +
  theme_minimal() +
  labs(title = "Top 15 Configurações com Maior Média de Falhas",
       x = "Componente PR",
       y = "Média de Falhas por Veículo")

# Análise detalhada de tipos de falha por PR
pr_tipo_falha <- df_falhas %>%
  left_join(df_veiculo_unique, by = "ID") %>%
  mutate(
    pr_components = strsplit(PR, " ")
  ) %>%
  unnest(pr_components) %>%
  group_by(pr_components, TYPE_TEXT) %>%
  summarise(
    total_ocorrencias = n(),
    veiculos_distintos = n_distinct(ID),
    .groups = 'drop'
  ) %>%
  arrange(pr_components, desc(total_ocorrencias))

print("Top 15 combinações PR-Tipo de Falha mais frequentes:")
print(head(pr_tipo_falha, 15))
```

```


## Análise de Correlação Expandida
```{r}
# Preparação dos dados para correlação expandida
dados_correlacao_expandida <- df_falhas %>%
  left_join(df_veiculo_unique, by = "ID") %>%
  group_by(ID) %>%
  summarise(
    total_falhas = n(),
    tipos_falhas_distintos = n_distinct(TYPE_ID),
    locais_falhas_distintos = n_distinct(LOC_ID)
  ) %>%
  left_join(
    df_results %>%
      group_by(ID) %>%
      summarise(
        total_resultados = n(),
        resultados_nok = sum(STATUS == "NOK", na.rm = TRUE)
      ),
    by = "ID"
  ) %>%
  left_join(
    df_veiculo_unique %>%
      select(ID, MODELL, FARBAU, FARBIN, ZIEL_LAND) %>%
      mutate(
        modelo_num = as.numeric(factor(MODELL)),
        cor_externa_num = as.numeric(factor(FARBAU)),
        cor_interna_num = as.numeric(factor(FARBIN)),
        pais_num = as.numeric(factor(ZIEL_LAND))
      ),
    by = "ID"
  )

```


# Conclusões 

Considerando que o foco dessa análise foi no df_veiculo, que possui informações dos veiculos foi possível identificar tendências específicas para diferentes modelos, bem como uma correlação significativa entre os tipos de falhas detectados. Além disso por meio dO gráfico de falhas temporais, observou-se que a incidência de falhas varia ao longo do tempo, indicando possíveis influências de fatores sazonais ou operacionais. Também pudemos perceber que alguns modelos costumam dar mais problemas como é o caso do R11SQ4.


# Considerações Finais e possíveis melhorias 
Apesar dos avanços proporcionados por este estudo, algumas limitações devem ser reconhecidas. A subnotificação de falhas em determinados períodos ou turnos de produção pode comprometer a precisão das análises, tornando essencial a implementação de um sistema mais robusto de coleta de dados. Além disso, a ausência de informações detalhadas sobre as condições de produção no momento das falhas dificulta a identificação das causas raiz com maior precisão.  Para aprimorar o monitoramento da qualidade e antecipar problemas, seria recomendado o desenvolvimento de um sistema de coleta de dados mais granular, incluindo variáveis ambientais e informações detalhadas sobre o processo produtivo.